臺灣嘉義地方法院刑事判決　　　　　　 96年度簡上字第184號
上　訴　人
即　被　告　甲○○
上列上訴人即被告因妨害案件，不服本院九十六年度朴簡第一二
七號中華民國九十六年五月三十一日第一審簡易判決處刑（聲請
簡易判決處刑書案號：臺灣嘉義地方法院檢察署九十六年度偵字
第八六二號），提起上訴，本院管轄之第二審合議庭判決如下：
    主  文
原判決撤銷。
甲○○犯強制罪，處拘役貳拾日，如易科罰金，以新臺幣壹仟元
折算壹日，減為拘役壹拾日，如易科罰金，以新臺幣壹仟元折算
壹日。
    事  實
一、甲○○與乙○○、蔡克西係兄弟關係，渠等因土地產權問題
    時有糾紛，詎甲○○竟於民國九十五年十月二十一日十時三
    十分許，在嘉義縣義竹鄉○○○段光榮小段四二四地號土地
    上即蔡克西之住家門前通路，以長二臺尺之鐵管插在上開土
    地中央通路處，復以長達三公尺之錏管裝置在上開鐵管上，
    再另以二支長三臺尺之鐵管分別插在上開土地通路之兩端，
    並將鐵線及黃色膠帶綁在上開各鐵管間，而以此強暴之方式
    ，妨礙乙○○、蔡克西自由進出家門之權利。嗣經乙○○報
    警處理，始查獲上情。
二、案經乙○○訴由嘉義縣警察局布袋分局報請臺灣嘉義地方法
    院檢察署檢察官偵查後聲請以簡易判決處刑。
    理  由
一、按被告以外之人於審判外之陳述，經當事人於審判程序同意
    作為證據，法院審酌該言詞陳述或書面陳述作成時之情況，
    認為適當者，亦得為證據。當事人、代理人或辯護人於法院
    調查證據時，知有第一百五十九條第一項不得為證據之情形
    ，而未於言詞辯論終結前聲明異議，視為有前項之同意，刑
    事訴訟法第一百五十九條之五定有明文。查被告對於卷附證
    人即告訴人乙○○、證人蔡克西警詢時、偵查中之證述、證
    人蔡雅年警詢時之證詞、嘉義縣義竹鄉東後寮光榮小段四二
    四地號土地所有權狀及土地謄本、嘉義縣義竹鄉調解委員會
    調解不成立證明書、嘉義縣義竹鄉○○○段光榮小段四二四
    、七七三地號土地地籍圖及土地謄本等證據方法，於本院行
    準備程序時表示同意調查，且經本院於審理時逐一提示予被
    告表示意見，被告均未於言詞辯論結前聲明異議。且證人乙
    ○○亦於審判時到庭接受本院訊問，經本院審酌採納上開傳
    聞證據，尚無礙被告於程序上之彈劾詰問權利，而認上開傳
    聞證據合於刑事訴訟法第一百五十九條之一第二項、同法第
    一百五十九條之四及第一百五十九條之五等規定，因而具證
    據能力，合先敘明。
二、訊據被告甲○○矢口否認有何強制犯行，辯稱：伊所綁黃色
    膠帶高達三公尺並未妨害告訴人通行自由，且伊安裝上開鐵
    管只是要提示經界線云云。惟查：
  （一）被告甲○○與告訴人乙○○、證人蔡克西係兄弟關係，
        渠等因土地產權問題時有糾紛，業據被告供承不諱，核
        與證人即告訴人乙○○、證人蔡克西警詢時及偵查中之
        證述情節相符，並有嘉義縣義竹鄉調解委員會調解不成
        立證明書乙份（見偵查卷第21頁）在卷可稽。而被告甲
        ○○於九十五年十月二十一日十時三十分許，在嘉義縣
        義竹鄉○○○段光榮小段四二四地號土地上即證人蔡克
        西之住家門前通路，以長二臺尺之鐵管插在上開土地中
        央通路處復以長達三公尺之錏管裝置在上開鐵管上，再
        另以二支長三臺尺之鐵條分別插在上開土地通路之兩端
        ，並將鐵線及黃色膠帶綁在上開各鐵管間等情，則據證
        人乙○○於本院審理時結證明確，俱與其警詢時及偵查
        中證述情節一致，亦與證人蔡克西警詢時及偵查中之證
        詞相符，復有現場照片八幀（見警卷第17頁至第20頁）
        在卷可佐。是上開事實至為明灼，均堪認定。
  （二）被告固辯稱：伊所綁黃色膠帶高達三公尺並未妨害告訴
        人通行自由，且伊安裝上開鐵管只是要提示經界線云云
        。惟按刑法第三百零四條之強暴、脅迫，祇以所用之強
        脅手段足以妨害他人行使權利，或足使他人行無義務之
        事為已足，並非以被害人之自由完全受其壓制為必要，
        最高法院二十八年上字第三六五０號判例可資參照。查
        被告係以長二臺尺之鐵管插在嘉義縣義竹鄉○○○段光
        榮小段四二四地號土地中央即證人蔡克西之住家門前通
        路之中央處，復以長達三公尺之錏管裝置在上開鐵管上
        ，再另以二支長三臺尺之鐵管分別插在上開土地通路之
        兩端，並將鐵線及黃色膠帶綁在上開各鐵管間等情，詳
        如上述；而上開土地為證人乙○○、蔡克西住處往來之
        通路等情，則據被告於本院審理時供承明確（見本院卷
        第34頁），復與證人乙○○、蔡克西於警詢時之證述情
        節相符，是由被告上開裝置鐵管、錏管、鐵線及黃色膠
        帶之方式，已造成上開通路之人行往來及車輛進出之阻
        礙，雖未達完全壓抑告訴人自由之程度，然已足以妨害
        證人乙○○、蔡克西行使進出其住處之權利甚明，揆諸
        上開說明，自屬刑法第三百零四條所指之強暴行為無誤
        。是被告辯稱：伊並未妨害告訴人通行自由云云，顯與
        事實相違，並不足採。至被告聲稱：伊安裝上開鐵管只
        是要提示經界線云云，然被告若僅欲達提示經界線之目
        的，其自可採取在上開通路兩旁設立不妨害通行之界樁
        或以不破壞他人財產權之噴漆方式劃設界址即足，顯無
        在通路正中央插上長達三公尺鐵管之必要，是其上開辯
        詞，顯係臨訟卸責之詞，亦不足採，自難據為有利於被
        告認定之佐憑。
  （三）至被告固聲請勘驗現場，以證明其辯詞屬實，然上開事
        實，業經本院依據卷內證據認定，詳如上述，是被告聲
        請調查上開證據之待證事實均已臻明瞭，核無再調查之
        必要，附此敘明。
  （四）綜上所述，本件事證明確，被告辯詞不足採信，其上開
        犯行均至堪認定，應依法論科。
三、核被告所為，係犯刑法第三百零四條第一項之強制罪。又被
    告以一強制行為侵害告訴人乙○○及證人蔡克西二人之自由
    法益，係以一行為而觸犯數罪名，為想像競合犯，應依刑法
    第五十五條前段規定，從一重處斷。
四、原審基此因認被告罪證明確，援引刑事訴訟法第四百四十九
    條第一項前段、第四百五十四條第二項，刑法第三百零四條
    、第四十一條第一項前段，刑法施行法第一條之一第一項、
    第二項前段，逕以簡易判決分別判處被告拘役二十日，並諭
    知易科罰金之折算標準，固非無見。惟查原審判決後，中華
    民國九十六年罪犯減刑條例業於九十六年七月十六日公布施
    行，原審未及審酌，即有未洽。而被告上訴意旨猶執前詞否
    認犯罪，指摘原判決不當，雖無理由，然原審判決既有上開
    可議，即應由本院予以撤銷改判。爰審酌被告前有毀損前科
    之素行，國小畢業之智識程度，其僅因土地糾紛而以安裝鐵
    條之方式妨害其他共有人行使通行權利，其行為甚為可議，
    且其犯罪後仍矢口否認犯行，飾詞卸責，其態度更難認良好
    ，然念及告訴人於原審調查時已表明不再追究之意，且上開
    妨害通行權利之鐵條等物業已拆除等一切情狀，量處如主文
    第二項所示之刑，並諭知易科罰金之折算標準，以資懲儆。
    而本件被告上揭犯行係在九十六年四月二十四日以前所為，
    復無不得減刑之例外情形，合於減刑條件，爰均併諭知減得
    之刑及易科罰金之折算標準。
據上論斷，依刑事訴訟法第四百五十五條之一第一項、第三項、
第三百六十九條第一項前段、第三百六十四條、第二百九十九條
第一項前段，刑法第三百零四條第一項、第五十五條、第四十一
條第一項前段，刑法施行法第一條之一第一項、第二項前段，中
華民國九十六年罪犯減刑條例第二條第一項第三款、第七條、第
九條，判決如主文。
本案經檢察官陳則銘到庭執行職務。
中　　華　　民　　國　　96　　年　　8 　　月　　31　　日
                  刑事第一庭  審判長法　官　許進國
                                    法  官  黃琴媛
                                    法  官  曾宏揚
上列正本證明與原本無異。
本件不得上訴。
中　　華　　民　　國　　96　　年　　8 　　月　　31　　日
                                    書記官  陳慶昀
附錄本件論罪科刑法條：
刑法第三百零四條
（強制罪）
以強暴、脅迫使人行無義務之事或妨害人行使權利者，處 3 年以
下有期徒刑、拘役或 3 百元以下罰金。
前項之未遂犯罰之。
